最高法院刑事判決　　　　　　　　　　　　　　　八十八年度台上字第一三七八號
　　上　訴　人　甲○○
右上訴人因違反毒品危害防制條例案件，不服台灣高等法院高雄分院中華民國八十七
年十二月三十一日第二審更審判決（八十七年度上重更(一)字第三二號，起訴案號：台
灣高雄地方法院檢察署八十三年度偵字第二三七六九號、第二六六一六號），提起上
訴，本院判決如左：
    主  文
原判決撤銷，發回台灣高等法院高雄分院。
    理  由
本件原判決認定上訴人甲○○有其事實欄所載之意圖營利並基於概括之犯意，夥同蔡
尚文、吳順欽（均經原審法院八十三年度上訴字第二一六八號判決論處罪刑確定），
於民國八十二年十月底某日，共同出資新台幣（下同）九十八萬元，由吳順欽與上訴
人款南下至高雄市，向綽號「耀宗」之不詳姓名男子販入重約九台兩之毒品海洛因
磚一塊及安非他命一公斤，返回彰化縣溪湖鎮租住處平分後，連續在彰化地區販賣予
不特定人牟利；同年十一月五日，三人再度承前開販賣牟利之概括犯意，合資九十萬
元，由上訴人聯繫綽號「耀宗」者談妥價格、數量及地點後，由吳順欽款南下向「
耀宗」販入海洛因一塊、安非他命二十包，得手後，車行至中山高速公路岡山收費站
時，為法務部調查局台北市調查處（下稱台北市調查處）調查人員查獲，並循線查出
上訴人及蔡尚文等情（上訴人非法販賣化學合成麻醉藥品安非他命部分，已判決論處
罪刑確定）。因將第一審判決關於販賣毒品部分予以撤銷，改判仍論處上訴人共同連
續販賣毒品罪刑（處無期徒刑，褫奪公權終身）。固非無見。
惟查：(一)、有罪判決所認定之事實，與其所採之證據及其他說明之理由，前後均必須
互相適合，否則即屬理由矛盾，其判決當然為違背法令。原判決於事實欄內，記載上
訴人之第一次犯行，係夥同蔡尚文、吳順欽於八十二年十月底某日，共同出資九十八
萬元，由上訴人與吳順欽款南下販入海洛因後平分販賣予不特定人牟利等情；然於
理由欄一－(一)內，援引蔡尚文在法務部調查局彰化縣調查站（下稱彰化縣調查站）所
為：「他們二人（指上訴人及吳順欽）經我介紹認識後，在一起合夥買賣海洛因」，
「第一次我拿三十萬元借給吳順欽，讓他與甲○○南下購買海洛因」之供述，及吳順
欽在檢察官偵查中所供：「確實是我與甲○○在賣」，為其所憑之證據（原判決正本
第三頁第十五行，第四頁第六行、第七行、第十二行），皆非供述蔡尚文有參與共同
出資買賣海洛因之犯行，前後已見其齟齬。又原判決於事實欄認定上訴人於同年十一
月五日，再度與蔡尚文、吳順欽合資九十萬元，意圖販賣牟利而向「耀宗」販入海洛
因之部分，係於理由欄一－(一)內，引述吳順欽在台北市調查處調查時供稱：「蔡尚文
、甲○○二人要我替其等至高雄市找綽號『耀宗』者，以九十萬元向其購買海洛因」
（原判決正本第三頁第七行、第八行），理由欄一－(二)，引用吳順欽在第一審審理時
所供：「九十萬元不是合資，我把四十六萬元借給甲○○，他再將九十萬元交給我，
我沒合資」，及蔡尚文在第一審審理時供謂：「今年十一月六日（顯為五日之誤）合
資九十萬元買海洛因……之事，我知道，但沒參加，甲○○在我家中打電話，我並不
清楚內情，第二次是吳順欽、甲○○出資，多少錢我不知道」（原判決正本第五頁第
六行至第十行），為其論據，事實與理由亦不相一致。且吳順欽與蔡尚文之上開供述
，彼此既不相適合，原判決竟謂其二人之自白「互核相符」（原判決正本第四頁第十
四行），均有判決理由矛盾之違法。(二)、具共犯關係之共同被告，與其他共同被告間
，因利害與共，為免其避重就輕，將較重之事實推諉於其他共同被告，故其所為不利
於己與不利於其他共同被告之供述，對其他共同被告而言，仍屬於刑事訴訟法第一百
五十六條第二項所規定之被告自白範疇，與一般證人之證言，效力有別，雖得採為其
他共同被告犯罪之證據，然其供述須無瑕疵可指，且應受上開條項規定之拘束，不得
作為認定其他共同被告犯罪事實之唯一論據，仍應調查其他必要之證據，以察其是否
與事實相符。本院前次發回意旨業已指明：原審更審前之判決，認定上訴人於八十二
年十月底某日，第一次與蔡尚文、吳順欽意圖販賣營利，共同出資九十八萬元向綽號
「耀宗」者販入九台兩海洛因（及安非他命一公斤）之犯罪事實，無非僅以具共同正
犯關係之共同被告蔡尚文、吳順欽二人依序在彰化縣調查站及檢察官初訊之供述（吳
順欽在台北市調查處所供，祇述及第二次之事實），為唯一之論據，似乏其他證據足
資證明上訴人有該第一次之犯行，就此部分應再調查其他必要之補強證據。況蔡尚文
、吳順欽二人就此部分之供述，雖不利於上訴人，但未供稱蔡尚文確有參與第一次之
犯罪，已有前述之瑕疵。然原審更審時，並未就上開瑕疵加以釐清，更未調查其他必
要之補強證據以證明確與事實相符，遽行判決，仍認上訴人有此部分之犯行，且更審
判決理由欄一－(一)至(四)，與更審前之判決理由欄一－(一)及(二)，完全雷同，致原有違法
瑕疵依然存在，殊屬非是。(三)、證據之證明力如何，雖得由事實審法院以自由判斷，
然此項自由判斷職權之行使，仍須不違背一般經驗法則與論理法則。故無關連性與憑
信性之證據，對待證事實，既無可得推理其存在或不存在之可能關係，自不得採為判
斷犯罪事實有無之依據。蔡尚文在第一審之選任辯護人，以辯護人之名義於八十三年
四月二十日向第一審提出之辯護意旨狀（第一審八十三年度重訴字第四號案卷第一一
七頁至第一二二頁），僅係在為蔡尚文有利之辯護，又上訴人另案經台灣高等法院台
中分院以八十五年度上重訴字第三六號判決者，與本件事實有別，似皆未具其關連性
與憑信性，原判決竟於理由欄一－(二)及(四)內，分別據為認定上訴人犯行所憑證據之一
，亦與證據法則相違背。上訴意旨，執以指摘原判決不當，為有理由，應認仍有發回
更審之原因。又肅清煙毒條例已修正為毒品危害防制條例，本件係修正施行前即已繫
屬之案件，應依修正後之上訴程序規定處理之，併予指明。
據上論結，應依刑事訴訟法第三百九十七條、第四百零一條，判決如主文。
中      華      民      國    八十八    年      三      月    二十五    日
                              最高法院刑事第一庭
                                  審判長法官  施  文  仁
                                        法官  陳  炳  煌
                                        法官  張  淳  淙
                                        法官  陳  世  淙
                                        法官  洪  佳  濱
      右正本證明與原本無異
                                              書  記  官
中      華      民      國    八十八    年      三      月    二十九    日
